臺灣彰化地方法院刑事判決　　　　　　 100年度侵訴字第35號
公　訴　人　臺灣彰化地方法院檢察署檢察官
被　　　告　00000000
選任辯護人　陳政麟律師
上列被告因妨害性自主案件，經檢察官提起公訴（100年度偵字
第1521號），本院判決如下：
    主  文
00000000-0對於未滿十四歲之女子為性交，處有期徒刑年捌月
；又對於未滿十四歲之女子為性交，處有期徒刑年捌月；又對
於未滿十四歲之女子為性交，處有期徒刑年捌月；又對於未滿
十四歲之女子為性交，處有期徒刑年捌月。應執行有期徒刑伍
年貳月。
    事  實
一、代號00000000-0（真實姓名、年籍詳卷附真實姓名年籍資料
    ，下稱甲男）係代號00000000（民國00年0月間生，真實姓
    名、年籍詳卷附真實姓名年籍彌封資料，下稱A女）之親生
    父親，其等間具有家庭暴力防治法第3條第3款所定之家庭成
    員關係，且甲男明知A女為未滿14歲之女子，並應基於親屬
    與監護關係對於A女加以扶助與照護，竟為逞己性慾，罔顧
    人倫，在如下列時間、地點，分別對A女為下列強制性交之
    行為：
  (一)基於對於未滿14歲女子為性交之犯意，於97年7、8月間某日
    下午2、3時許，在○○縣○○鄉（詳細地址詳卷）住處客廳
    內，為滿足己身性慾，利用其身為父親之權勢，要求與A女
    為性交行為，而撫摸A女胸部，以其陰莖插入A女陰道內來回
    抽動直至射精為止，A女因平時畏懼甲男，而未予反抗，以
    此方式對A女為性交行為得逞。
  (二)基於對於未滿14歲女子為性交之犯意，於97年9月A女生日當
    天傍晚，在住處廚房內，為滿足其性慾，利用其身為父親之
    權勢，要求A女為其口交，A女因平時畏懼甲男，未予反抗，
    而依指示為甲男口交直至射精為止，以此方式對A女為性交
    行為得逞。
  (三)基於對於未滿14歲女子為性交之犯意，於98年農曆新年期間
    某日晚間11時許，在搭載A女返家途中將車停在路旁，為滿
    足己身性慾，利用其身為父親之權勢，要求與A女為性交行
    為，A女因平時畏懼甲男，而未予反抗，2人移至車輛後座，
    甲男即以其陰莖插入A女陰道內來回抽動，嗣因甲男疲累而
    停止，以此方式對A女為性交行為得逞。
  (四)基於對於未滿14歲女子為性交之犯意，於98年4、5月間某日
    傍晚，在住處客廳內，為滿足己身性慾，利用其身為父親之
    權勢，要求A女為其口交A女因平時懾於甲男，未予反抗，而
    依指示為甲男口交直至射精為止，以此方式對A女為性交行
    為得逞。
二、嗣A女於99年間，因另案遭性侵害而通報（前）臺中縣政府
    社會處性侵害防治中心及警方處理，始查悉上情。
三、案經臺中市政府警察局太平分局報告臺灣彰化地方法院檢察
    署檢察官偵查起訴。
    理  由
壹、本件被告甲男與被害人A女為家庭暴力防治法第3條第3款所
    規定之家庭成員，有被告與被害人乙女之全戶籍資料查詢結
    果1份在卷可稽（見本院證件存置袋）。判決書因有揭露足
    以識別被害人身分資訊之虞，爰依性侵害犯罪防治法第12
    條第2項之規定，就被告甲男、被害人A女身分均以代號表示
    ，合先敘明。
貳、程序部分：
一、按被告以外之人於偵查中向檢察官所為之陳述，除顯有不可
    信之情況者外，得為證據；又證人應命具結，但未滿十六歲
    者，不得令其具結，刑事訴訟法第159條之1第2項、第186條
    第1項第1款定有明文。所謂「顯有不可信性之情況」，係指
    陳述是否出於供述者之真意、有無違法取供情事之信用性而
    言，故應就筆錄製作之原因、過程及其功能等加以觀察其信
    用性，據以判斷該傳聞證據是否不具顯不可信之情況，而例
    外具有「證據能力」，並非對其陳述內容之「證明力」如何
    加以論斷，二者之層次有別，不容混淆。查本件證人A女係
    84年9月生（真實年籍詳卷），於檢察官偵查中及本院審理
    中，均未滿十六歲，依前開規定，皆不得令A女為具結，且
    查無顯有不可信性之情況，又A女於偵訊及本院審理中皆以
    證人身分為陳述，仍均有證據能力。
二、按被告以外之人（包括證人、鑑定人、告訴人、被害人及共
    同被告等）於審判外之陳述雖不符刑事訴訟法第159條之1至
    之4之規定，而經當事人於審判程序同意作為證據，法院審
    酌該言詞陳述或書面陳述作成時之情況，認為適當者，亦得
    為證據，刑事訴訟法第159條之5第1項定有明文。其立法意
    旨在於傳聞證據未經當事人之反對詰問予以核實，原則上先
    予排除。惟若當事人已放棄反對詰問權，於審判程序中表明
    同意該等傳聞證據可作為證據，基於尊重當事人對傳聞證據
    之處分權使訴訟程序得以順暢進行，上開傳聞證據則有證據
    能力（最高法院94年度臺上字第4890號判決要旨參照）。又
    按當事人、代理人或辯護人於法院調查證據時，知有第159
    條第1項不得為證據之情形，而未於言詞辯論終結前聲明異
    議者，視為有前項之同意，刑事訴訟法第159條之5定有明文
    。亦即，傳聞證據未經當事人之反對詰問予以核實，原則上
    先予排除，惟若當事人已放棄詰問或未聲明異議，基於證據
    資料愈豐富，愈有助於真實發現之理念，且強化言詞辯論主
    義，法院自可承認該傳聞證據例外擁有證據能力。經查，證
    證人A女於警詢中之陳述，雖係被告以外之人於審判外之陳
    述，性質上屬傳聞證據，惟經檢察官、被告及其選任辯護人
    均同意作為證據，又本院審酌該言詞陳述作成時之情況，並
    查無其他不法之情狀，足認為得為本案之證據，依刑事訴訟
    法第159條之5之規定，有證據能力。
三、按被害人於審判中有下列情形之一，其於檢察事務官、司法
    警察官或司法警察調查中所為之陳述，經證明具有可信之特
    別情況，且為證明犯罪事實之存否所必要者，得為證據：一
    、因性侵害致身心創傷無法陳述者。二、到庭後因身心壓力
    於訊問或詰問時無法為完全之陳述或拒絕陳述者。性侵害犯
    罪防治法第17條定有規定。該規定立法意旨為減少性侵害案
    件被害人事後重複陳述，造成身心再度受害或承受壓力，乃
    承認該條所列各款情形為「傳聞法則」之例外規定；另主管
    機關為提供性侵害案件被害人友善之詢（訊）問環境，建構
    司（軍）法警察、社政、醫療或少年法院（庭）、檢察、軍
    事檢察等機關（構）相互聯繫機制，以減少被害人重複陳述
    ，並訂定性侵害案件減少被害人重複陳述作業要點，以保護
    被害人。是訊問被害人時，如被害人同意引用其在司法警察
    調查中所為之陳述，作為於偵查中向檢察官所為之陳述，衡
    諸前開規範意旨，自應從寬認定此部分陳述之證據能力。查
    本件證人A女於本院100年7月25日準備程序中陳稱：「（法
    官問：有無看過起訴書？）有。」、「（法官問：關於起訴
    書犯罪事實一之（一）部分，你能否敘述過程？）我現在國
    二，97年7、8月我當時應該念○○國小五年級升六年級，大
    概十二歲，那時候是暑假，當時沒有人在家，只有我和我爸
    爸，房子只有一層樓，跟房東租的，這一次是在客廳裡，是
    沙發。（被害人情緒不穩，經與社工討論後，社工陳稱被害
    人無法詳述）。」、「（法官問：該次你可否描述被告有無
    以恐嚇嚴詞或肢體動作造成你心裡壓迫？）我沒有印象。」
    、「（法官問：你有無反抗行為？）沒有反抗的動作或言詞
    行為。、「（法官問：你可以確定這次你父親對你用陰莖插
    入陰道的行為嗎？）可以。」、「（法官問：在這次的行為
    之前，學校有無教過男女生性器的區別）國小就有。幾年級
    教的我忘記了。、「（法官問：98年4、5月間在住處客廳，
    被告有要求你對他口交行為，有無印象？）我沒有印象了。
    」、「（法官問：98年4、5月你大約幾年級？）六年級。我
    國中98年10月份的時候才去跟我媽媽住，我是轉學到臺中唸
    國中。」、「（法官問：在國小快畢業之前，你父親最後一
    次要求你對他口交的時候點你可否確認？）沒有辦法。」、
    「（法官問：A女對於本案有無其他證據或資料或意見提供
    或陳述嗎？）沒有。我不想再來法院。」、「（法官問：你
    是否對你父親提出告訴？）沒有。不想提出告訴。」、「（
    法官問：對於父親的刑度有無意見？）我要給爸爸一次機會
    。…」等語（見本院卷第22頁），是以證人A女於本院審理
    中並未表示於警詢中，訊問者對其有何違法取供之情形；加
    以A女於本院審理中，對於上述詰問過程中有多次表示忘記
    或不想回想、啜泣不語之情形，從而，本院就上開部分（即
    A女於警詢中證述伊於起訴書一之(一)至(四)所載時間所發生過
    程內容）引用其在司法警察調查中所為之陳述，作為於審理
    中向法院所為之陳述，以減少A女重複陳述，依上述說明，
    不能否認上開部分之證據能力。
四、依性侵害犯罪防治法第10條第1項「醫院、診所對於被害人
    ，不得無故拒絕診療及開立驗傷診斷書。」、同條第3項「
    第一項驗傷診斷書之格式，由中央衛生主管機關會商有關機
    關定之。」以及同法第11條有關驗傷取證、保全證物及鑑驗
    等規定，係為防治性侵害犯罪及保護被害人權益，對於被害
    人驗傷及取證所為之特別規定，其依此項規定所製作之驗傷
    診斷書，應屬刑事訴訟法第159條第1項「法律有規定」之傳
    聞證據之例外（最高法院95年度臺上字第5026號判決意旨參
    照）。本案卷附國軍臺中總醫院附設民眾診療服務處受理疑
    似性侵害事件驗傷診斷書，依上開說明有證據能力。
五、以下本案所引用被告以外之人於審判外之言詞或書面陳述，
    而不符合刑事訴訟法第159條之1至第159條之4之規定者，均
    經本院於審理時當庭直接提示而為合法之調查，檢察官、被
    告及其選任辯護人，均同意作為證據，本院審酌前開證據作
    成或取得之狀況，均無非法或不當取證之情事，亦無顯不可
    信之情況，故認為適當而均得作為證據。是前開證據，依刑
    事訴訟法第159條之5之規定，均具有證據能力，先予敘明。
、實體部分：
一、按被告（或共犯）之自白，不得作為有罪判決之唯一證據，
    仍應調查其他必要之證據，以察其是否與事實相符，刑事訴
    訟法第156條第2項就此定有明文。其立法目的乃欲以補強證
    據擔保自白之真實性，亦即以補強證據之存在，藉以限制向
    有「證據之王」稱號的自白在證據上之價值，質言之，本條
    項乃對於自由心證原則之限制，關於自白之證明力，採取證
    據法定原則，使自白僅具有一半之證明力，尚須另有其他補
    強證據以補足自白之證明力。而所謂補強證據，最高法院74
    年台覆字第10號曾經加以闡釋：「指除該自白本身以外，其
    他足資以證明自白之犯罪事實確具有相當程度真實性之證據
    而言。雖其所補強者，非以事實之全部為必要，但亦須因補
    強證據與自白之相互利用，而足以使犯罪事實獲得確信者，
    始足當之」。司法院大法官議決釋字第五八二號解釋文後段
    ，對於本條項所謂「其他必要之證據」，著有闡釋，足為刑
    事審判上操作「自白」與「補強證據」時之參考標準，茲節
    錄引述如下：「刑事審判基於憲法正當法律程序原則，對於
    犯罪事實之認定，採證據裁判及自白任意性等原則。刑事訴
    訟法據以規定嚴格證明法則，必須具證據能力之證據，經合
    法調查，使法院形成該等證據已足證明被告犯罪之確信心證
    ，始能判決被告有罪；為避免過分偏重自白，有害於真實發
    見及人權保障，並規定被告之自白，不得作為有罪判決之唯
    一證據，仍應調查其他必要之證據，以察其是否與事實相符
    。基於上開嚴格證明法則及對自白證明力之限制規定，所謂
    『其他必要之證據』，自亦須具備證據能力，經合法調查，
    且就其證明力之程度，非謂自白為主要證據，其證明力當然
    較為強大，其他必要之證據為次要或補充性之證據，證明力
    當然較為薄弱，而應依其他必要證據之質量，與自白相互印
    證，綜合判斷，足以確信自白犯罪事實之真實性，始足當之
    」。
二、上揭犯罪事實，業據被告甲男迭於警詢、偵訊、本院準備程
    序及審理時均坦承不諱，核與證人A女於警詢、偵查及本院
    準備程序中所證述之大致情節相符，且有國軍臺中總醫院附
    設民眾診療服務處受理疑似性侵害事件驗傷診斷書1紙在卷
    可稽。而被害人A女係未滿十四歲之女子，有其真實姓名對
    照表、全戶戶籍資料查詢結果各1份在卷可考，被告並自承
    對此詳悉，故被告上開自白內容，核與前揭事證相符，應可
    採信。從而，本案事證明確，被告之上開犯行，足堪認定。
    至於選任辯護人陳政麟律師雖為被告利益而辯稱：關於犯罪
    事實一之(一)、(四)部分，雖經被告坦承犯行，但其等部分僅有
    被告之自白，並無其他積極證據證明被告確有有其等之犯罪
    事實，不足以作為被告自白之佐證等語（見本院審理卷第33
    至35頁）。惟查，被告於檢察官偵訊時亦供稱：「（問：你
    有無對00000000為性交或猥褻行為？）有。」、「（問：次
    數？）4次。2次我生殖器有插入他陰道內，另外2次是叫000
    00000幫我口交。」、「（問：第一次與00000000性交時間
    ？）應該是97年暑假期間，00000000當時小五升小六，因為
    當時我老婆懷孕，我不能與我太太發生性行為，我才與0000
    0000發生性行為。」、「（問：第一次與00000000性交的過
    程？）地點在我○○鄉住處，時間約是下午2、3點，在客廳
    ，當時我喝醉酒從外面回到家，睡在客廳地板上，沒多久，
    00000000從同學家回家，我被他吵醒，我就對00000000說：
    『我想跟你做愛』，00000000看起來有點猶豫，後來他有點
    頭，我原本不相信，00000000還有寫紙條表示同意與我發生
    性關係，如果把這件事說出去，會被車撞，這紙條現在已經
    丟掉了，00000000寫了紙條之後，我脫掉我的衣服，000000
    00脫掉他自己的衣服，我就撫摸00000000胸部，然後將我生
    殖器插入他的陰道內，當時我有戴保險套，直到我射精為止
    ，接著00000000就到浴室洗澡，我穿好衣服就躺在地上看電
    視，接著睡著了。」、「（問：第二次00000000幫你口交時
    間？）98年4、5月間某日傍晚，在○○鄉家中客廳，當時我
    太太回娘家坐月子，情形與第一次口交時一樣。」、「（問
    ：你這次要求00000000幫你口交，00000000的反應？）有點
    猶豫，不太情願。」、「（問：你當時有無兇00000000？）
    沒有。」、「（問：00000000幫你口交的過程中，你有無撫
    摸00000000身體？）這次沒有。」、「（問：你前述4次與
    00000000發生性交、口交先後順序為何？）性交、口交、性
    交，再口交。」等語（見偵卷第40至43頁）；而被害人A女
    於警詢時陳稱：「（問：你現在是否就學中？）是，我唸○
    ○國中二年級。」、「（問：你的實際年齡為何（已滿或未
    滿幾歲）？精神狀況為何？）我現在滿15歲，未滿16歲。我
    今天的精神狀況還好。」、「（問：你的身心狀況為何？是
    否領有身心障礙手冊？）很好。沒有領身心障礙手冊。」、
    「（問：現有何人陪同應訊？）有臺中縣政府社會處社工員
    陪同製作筆錄。」、「（問：妳是在何時被爸爸性侵害的？
    ）是在我國小…年級至六年級期間與他同住時遭他性侵害（
    經警方查被害人國小…年級至六年級）案發時間為95年起98
    年上半年。」、「（問：妳『爸爸』何時開始對妳性侵害，
    妳是否知道當時妳幾歲？）我只知道我念國小…時爸爸開始
    對我性侵害，我並不知道當時我幾歲。」、「（問：妳記得
    你幾歲念國小嗎？）我不記得我幾歲念國小，但我比一般同
    學慢一年才念國小。」、「（問：妳是否了解『性侵害』的
    意思？請妳用你的話形容。）我知道，就是男生對人家撫摸
    身體及重要部位，或是男生把他的性器官強迫插入女生陰道
    內。」、「（問：『爸爸』總共性侵妳幾次？）很多次。我
    不記得總共幾次。」、「（問：妳能以特殊日期記起爸爸對
    妳性侵害的日子嗎？）好，我現在回想起：爸爸對我性侵害
    曾發生在：我生日時、阿姨（她是爸爸再娶的太太）懷孕前
    後、阿姨生產完坐月子時及過年時他對我摸性胸部等。」、
    「（問：『爸爸』對妳性侵害的地點妳是否還記得？）記得
    ，他性侵害的地點不一定，有在他們睡覺的房間、有在廚房
    地板上、也有在客廳的地板上。」、「（問：妳能回想爸爸
    第一次是在何時？何地對妳性侵害？請詳述）我不記得爸爸
    第一次對我性侵害的時間，…我已在客廳地板上舖了被子並
    睡著了，他過來搖醒我，當時我醒來時，我的褲子已被他脫
    下一半，他當時有戴保險套，他就直接將他的陰莖插入我陰
    道內，他有來回抽動，接著抽動完他就直接進他房間睡覺了
    ，我自己先到廁所洗我的尿尿的地方之後，我把褲子自己穿
    好後有回客廳地板睡覺。」、「（問：請妳分別陳述妳還記
    得遭妳爸爸性侵害的日期、地點？）我記得在國小五年級我
    的生日那天晚上（96年9月○日）發生的，…再來，阿姨坐
    月子期間爸爸也有對我性侵，阿姨是在98年3月15日生產的
    ，生了一個小妹妹，所以在98年3月15日至98年4月15日阿姨
    回娘家坐月子期間爸爸仍對我性侵，次數我不記得，只記得
    這期間只要我們兩人單獨在家相處時，不管白天或晚上他都
    有性侵我。」等語（見偵卷第10至16頁）；復於檢察官偵訊
    時指述稱：「（問：爸爸…有沒有其他對妳性侵害的行為？
    ）有，爸爸有用他的生殖器放到我的陰道。印象中爸爸用他
    的生殖器放到我的陰道內的次數有超過10次。」、「（問：
    99年12月21日在太平分局有做過筆錄有無印象？）有在太平
    偵查隊做過筆錄。」、「（問：當時你回答的時候，是否依
    照你的記憶回答？）是。但我現在已經完全記不得了。」、
    「（問：妳在偵查隊陳述，你繼母是3月15日生的，從3月15
    日到4月15日你繼母回娘家坐月子時，你爸爸還有性侵害你
    ，有無此事？）我忘記了，但當時我是照我的記憶回答，我
    現在已經不記得那段時間爸爸有無對我性侵害。」等語（見
    偵卷第27至35頁），而與被告之自白互核相符，足認被告自
    白之真實性應堪採信。本件事證明確，被告上開犯行，堪以
    認定，應予論罪科刑。
三、論罪科刑：
  (一)按家庭暴力者，謂家庭成員間實施身體或精神上不法侵害之
    行為；又家庭暴力罪者，謂家庭成員間故意實施家庭暴力行
    為而成立其他法律所規定之犯罪；家庭暴力防治法第2條第1
    項、第2項分別定有明文。查被告與A女為父女關係，業如前
    述，屬家庭暴力防治法第3條第3款所稱之家庭成員關係，而
    被告對A女為性交，已屬家庭成員間實施身體上不法侵害之
    行為，即為家庭暴力防治法第2條第1項之家庭暴力，且構成
    刑法上之妨害性自主罪，惟因家庭暴力防治法之上開規定並
    無罰則之規定，是以應僅依刑法妨害性自主罪之規定予以論
    罪科刑，核先敘明。
  (二)核被告所為上開4次對於未滿十四歲之女子為性交之犯行，
    均係犯刑法第227條第1項之對於未滿14歲之女子為性交罪。
    被告所犯上開4罪，犯意各別，時間不同，故應分論併罰。
    又被告固係成年人，對A女為前開犯罪行為，雖兒童及少年
    福利法第70條第1項規定：「成年人教唆、幫助或利用兒童
    及少年犯罪或與之共同實施犯罪或故意對其犯罪者，加重其
    刑至2分之1。但各該就被害人係兒童及少年已定有特別處罰
    規定者，不在此限。」，惟刑法第227條第1項之罪，本係特
    別規定以被害人之年齡為其加重處罰之特殊要件，是本件自
    無再適用兒童及少年福利法第70條第1項前段規定加重處罰
    之餘地（最高法院94年度台上字第7425號裁判意旨參照），
    併此敘明。爰審酌被告與被害人A女之為父女關係，被告竟
    為圖一己性慾之滿足，竟罔顧人倫，顛倒倫常、泯滅人性，
    多次對A女施以強制性交之犯行，造成A女心理上難以磨滅之
    傷痛與陰影，其精神創傷尚難以弭平，並嚴重影響A女日後
    心理人格發展之健全，及被告於犯後終能坦認犯行，且被害
    人A女於本院準備程序中亦陳稱：「（法官問：對於父親的
    刑度有無意見？）我要給爸爸一次機會。…」等語（見本院
    審理卷第22頁），暨被告之智識程度、成長背景與生活狀況
    等一切情狀，認公訴檢察官以論告書表示求處應執行有期徒
    刑10年應屬過重，分別量處如主文所示之刑，並定其應執行
    之刑，以示懲戒。
據上論斷，應依刑事訴訟法第299條第1項前段，刑法第227條第1
項、第51條第5款，判決如主文。
本案經檢察官趙冠瑋到庭執行職務。
中    華    民    國   100    年    9     月    5     日
                    刑事第二庭  審判長法  官  石馨文
                                      法  官  江彥儀
                                      法  官  郭玄義
以上正本證明與原本無異。
如不服本判決應於收受本判決後10日內向本院提出上訴書狀，並
應敘述具體理由。其未敘述上訴理由者，應於上訴期間屆滿後20
日內向本院補提理由書狀（均須按他造當事人之人數附繕本）「
切勿逕送上級法院」。 
告訴人或被害人對於判決如有不服具備理由請求檢察官上訴者，
其上訴期間之計算係以檢察官收受判決正本之日期為準。
中    華    民    國   100    年    9     月    5     日
                                      書記官  林婷儀
附錄論罪科刑法條：
中華民國刑法第227條
對於未滿十四歲之男女為性交者，處3年以上10年以下有期徒刑
。
對於未滿十四歲之男女為猥褻之行為者，處6月以上5年以下有期
徒刑。
對於十四歲以上未滿十六歲之男女為性交者，處7年以下有期徒
刑。
對於十四歲以上未滿十六歲之男女為猥褻之行為者，處3年以下
有期徒刑。
第1項、第3項之未遂犯罰之。